【裁判字號】    99,醫上易,1
【裁判日期】    990607
【裁判案由】    過失傷害
【裁判全文】
臺灣高等法院刑事判決                 99年度醫上易字第1號
上  訴  人  臺灣臺北地方法院檢察署檢察官
上  訴  人
即  被  告  甲○○
上列上訴人因被告過失傷害案件，不服臺灣臺北地方法院99年度
醫易字第2號，中華民國99年4月30日第一審判決（起訴案號：臺
灣臺北地方法院檢察署98年度偵字第25814號），提起上訴，本
院判決如下：
    主  文
上訴駁回。
    理  由
一、按不服地方法院之第一審判決而上訴者，應向管轄第二審之
    高等法院為之。上訴書狀應敘述具體理由。上訴書狀未敘述
    上訴理由者，應於上訴期間屆滿後20日內補提理由書於原審
    法院，逾期未補提者，原審法院應定期間先命補正。第二審
    法院認為上訴書狀未敘述理由或上訴有第362條前段之情形
    者，應以判決駁回之。但其情形可以補正而未經原審法院命
    其補正者，審判長應定期間先命補正。刑事訴訟法第361條
    、第367條，分別定有明文。所謂不服第一審判決之具體理
    由，必係依據卷內既有訴訟資料或提出新事證，指摘或表明
    第一審判決有何採證認事、用法或量刑等足以影響判決本旨
    之不當或違法，而構成應予撤銷之具體事由，始克當之（例
    如：依憑證據法則具體指出所採證據何以不具證據能力，或
    依憑卷證資料，明確指出所為證據證明力之判斷如何違背經
    驗、論理法則）；倘僅泛言原判決認定事實錯誤、違背法令
    、量刑失之過重或輕縱，而未依上揭意旨指出具體事由，或
    形式上雖已指出具體事由，然該事由縱使屬實，亦不足以認
    為原判決有何不當或違法者（例如：對不具有調查必要性之
    證據，法院未依聲請調查亦未說明理由，或援用證據不當，
    但除去該證據仍應為同一事實之認定），皆難謂係具體理由
    ，俾與第二審上訴制度旨在請求第二審法院撤銷、變更第一
    審不當或違法之判決，以實現個案救濟之立法目的相契合，
    並節制濫行上訴（最高法院97年度臺上字第892號判決參照
    ）。是以上訴人之上訴書狀或補提之上訴理由書，雖有敘述
    上訴理由，惟並未具體敘述第一審判決有上述違法、不當情
    形，即與未敘述具體理由無異，其所為上訴，即不符合上訴
    之法定要件。
二、本件檢察官、被告均不服原判決提起上訴：
  (一)檢察官上訴理由略以：本件依鑑定證人孫家棟之證述，被害
    人王樹人昏迷未及時發現是一種壓力，造成被害人情況每況
    愈下，是一種死亡原因判定上之加重因子...，且會讓被害
    人之敗血症加重（見97年度偵字第16825號卷一第337頁），
    原審認定於病情不利之傷害事實時未審酌上開證詞，且於量
    刑時亦未加以斟酌，是以原審認定事實、適用法律非無違法
    之處，自難認原判決妥適，請撤銷原判決，另為適當判決。
  (二)被告上訴理由略以：被害人王樹人所受失溫等傷害，經積極
    處理後已有明顯改善，被告在馬偕醫院任職護士，月薪三萬
    餘元，並有母親須要扶養，原審量處被告有期徒刑四月，實
    嫌過重云云。
三、經查：
  (一)原判決事實部分，引用檢察官起訴書犯罪事實之記載：「甲
    ○○於民國97年5月間，任職馬偕醫院臺北院區，擔任護理
    師之職務，為從事業務之人，於97年5月17日值大夜班之職
    務（自當日晚間11時至翌日上午7時），負責照顧包括王樹
    人在內之病患，於同日晚間11時許巡房時，發現王樹人未在
    病床上時，本應注意依馬偕紀念醫院大夜班護理人員工作職
    責之工作常規規定，應主動報告醫師並向醫院報告，以便作
    立即之尋找處理，且依當時之情形，能注意，並無不能注意
    之情事，竟未報告醫院亦未積極尋找，於翌（18）日凌晨1
    時許，發現王樹人仍未回，才通知家屬乙○○，凌晨3時許
    才告知護理長並請警衛尋找，期間均未再至病房廁所查看，
    至同日上午7時許，家屬乙○○始發現王樹人昏臥於病房廁
    所內，王樹人已受有失溫、血糖降低、意識混亂等對於病情
    不利之傷害，嗣經由醫院通知醫師彭明正（另為不起訴處分
    ）急救後，始脫離險境，惟王樹人事後仍於97年5月22日因
    心臟衰竭合併心律不整死亡。」，證據亦有引用鑑定證人孫
    家棟之證述，經被告為認罪之陳述（見原審卷第22頁背面）
    ，適用檢察官之起訴法條，認被告上開行為係犯刑法第284
    條第2項前段之業務過失傷害罪。審酌被告並無前科，素行
    尚佳，其因過失導致被害人王樹人受有失溫、血糖降低、意
    識混亂等對於病情不利之傷害，生活狀況，二技畢業之智識
    程度，被告與告訴人間因和解金額認知差距過大而無法達成
    和解，暨被告於犯罪後坦承犯行，態度良好等一切情狀，量
    處被告有期刑4月，並諭知易科罰金之折算標準。
  (二)原判決已引用檢察官起訴書所載事實及法條，並引用鑑定證
    人孫家棟之證述被告有罪之證據，自無檢察官上訴意旨所指
    ，未審酌鑑定證人孫家棟於偵查中證述之情形。
  (三)本件係因被害人王樹人所受失溫等傷害，經積極處理後已有
    明顯改善，是檢察官就告訴暨報告意旨另認為：被告甲○○
    之過失與死者王樹人死亡間有因果關係，認被告涉犯業務過
    失致死罪嫌部分不另為不起訴處分，是被告執此為量刑未審
    酌事由，自無可採。
  (四)原審量刑部分已載明，審酌被告因過失導致被害人王樹人受
    有失溫、…等對於病情不利之傷害，生活狀況等而為量刑，
    且量刑並無明顯過輕、過重，或違反比例原則之情，是檢察
    官上訴謂原審量刑未審酌證人孫家棟於偵查中對被告不利之
    證述、被告上訴謂原審未審酌被告職業、收入、並有母親須
    要扶養之狀況等顯非事實。
四、綜上所述，檢察官、被告上訴理由，均非屬對原判決有何具
    體指摘，原判決並無何不當或違法，依上開說明，本件上訴
    顯不合法定程式應予駁回，並不經言詞辯論為之。
據上論斷，應依刑事訴訟法第367條前段、第372條，判決如主文
。
中    華    民    國    99    年    6    月    7    日
            刑事第十六庭審判長法  官  陳晴教
                              法  官  許增男
                              法  官  王敏慧
以上正本證明與原本無異。
不得上訴。
                              書記官  丁淑蘭
中    華    民    國    99    年    6     月    7     日
附錄：本案論罪科刑法條全文
中華民國刑法第284條
（過失傷害罪）
因過失傷害人者，處 6 月以下有期徒刑、拘役或 5 百元以下罰
金，致重傷者，處 1 年以下有期徒刑、拘役或 5 百元以下罰金
。
從事業務之人，因業務上之過失傷害人者，處 1 年以下有期徒
刑、拘役或 1 千元以下罰金，致重傷者，處 3 年以下有期徒刑
、拘役或 2 千元以下罰金。

司法院資訊處製作；財團法人民間司法改革基金會備份。
